【裁判字號】    90,上,380
【裁判日期】    900801
【裁判案由】    清償債務
【裁判全文】
台灣高等法院民事判決  九十年度上字第三八○號
      上    訴  人  甲  ○
      兼訴訟代理人  乙○○
                    丙○○
右當事人間清償債務事件，上訴人對於中華民國九十年二月十四日臺灣桃園地方法院
八十八年度訴字第一八一六號第一審判決提起上訴，本院判決如左：
    主    文
上訴駁回。
第二審訴訟費用由上訴人負擔。
    事    實
甲、上訴人方面：未於言詞辯論期日到場，據其以前到場所為之聲明及陳述如左：
壹、聲明：
一、原判決廢棄。
二、被上訴人應連帶給付上訴人新台幣（下同）一百十八萬元，及自民國八十六年一
    月三十日起，至清償日止按年息百分之六計算之利息。
三、上訴人願供擔保請准宣告假執行。
貳、陳述：除引用原判決書之記載外，補稱略以：
一、在審理中，被上訴人不僅承認欠款，且表明願分期償還，此有錄音內容可查。
二、在原審審理期間，上訴人僅主張借貸關係，從未主張過運送、租賃關係或票據關
    係，而原審判決文內竟引用與上訴人所主張之無關事實為判決，即屬違法。
、證據：援用原審所提證據。
乙、被上訴人方面：
壹、聲明：駁回上訴。
貳、陳述：引用原審之抗辯。
、證據：援用原審所提證據。
    理    由
一、本件上訴人甲○為大陸地區之人民，而被上訴人丁○○、丙○○係臺灣地區人民
    ，依臺灣地區與大陸地區人民關係條例第四十一條第一項規定：臺灣地區人民與
    大陸地區人民間之民事事件，除本條例另有規定外，適用臺灣地區之法律。又上
    訴人經合法通知未於言詞辯論期日到場，核無民事訴訟法第三百八十六條各款所
    列情形之一，爰依被上訴人之聲請由其一造辯論而為判決，合先明。
二、上訴人起訴主張：被上訴人以經營歐洲鰻魚苗生意有厚利可圖為由，於民國八十
    六年一月二十四日與同年二月四日先後兩次向伊借得十一萬五千元人民幣與十八
    萬元人民幣。被上訴人借得上揭款項後並未如其所言，經營歐洲鰻苗生意，而另
    移做他途，伊受騙後，遂於八十九年向臺灣桃園地方法院檢察署提出詐欺告訴。
    在該案刑事偵查庭中，被上訴人即承認有共同向伊借得上揭款項，但否認有不法
    之詐欺行為，案經檢察官處分不起訴。在此不起訴處分書中亦載明被上訴人等有
    借得本兩筆款項，則被上訴人有返還之義務，爰依借貸之法律關係請求被上訴人
    返還伊折合新臺幣一百一十八萬元之借款，並加計法定遲延利息等語。
    被上訴人丁○○則以：伊雖分別於八十六年一月二十四日及二月四日收受上訴人
    甲○交付之人民幣十一萬五千元及十八萬元，惟否認與上訴人有何借貸之關係，
    亦無詐欺上訴人甲○之情事，上訴人甲○交付之上開人民幣金額計二十九萬五千
    元，係合夥之出資，並非借款；且被上訴人亦曾於八十六年十二月六日給付新台
    幣二十萬元予上訴人等語，資為抗辯。
    被上訴人徐桂庭則以：伊僅介紹乙○○與被上訴人丁○○認識，並非契約當事人
    ，不負連帶清償之責等語，資為抗辯。
三、上訴人甲○主張：被上訴人丁○○以經營歐洲鰻魚苗生意有厚利可圖為由，於八
    十六年一月二十四日與同年二月四日先後兩次向伊借得十一萬五千元人民幣與十
    八萬元人民幣。被上訴人丁○○借得上揭款項後並未如其所言，經營歐洲鰻苗生
    意，而另移做他途，伊受騙後，遂於八十九年向臺灣桃園地方法院檢察署提出詐
    欺告訴。在該案刑事偵查庭中，被上訴人丁○○即承認有共同向伊借得上揭款項
    ，惟被上訴人丁○○否認與上訴人甲○間有借貸關係或有詐欺上訴人甲○之情，
    上訴人雖舉出被上訴人丁○○以岩元久忠名義簽立借據一紙、上訴人之姐林美瓊
    之書面證詞、臺灣桃園地方法院檢察署檢察官八十八年度偵字第四五四二號不起
    訴處分書、電話錄音逐字譯文四件、錄音帶一捲為證（見一審卷十頁、三二頁至
    三三頁、六三頁至六四頁、八二頁至一○四頁、一○九頁至一一六頁），查：被
    上訴人丁○○以岩元久忠名義於八十六年一月二十四日所寫上開借據係載明：「
    茲收到合作經營歐洲鰻苗銷售資金一部分共人民幣壹拾壹萬伍千元正無誤。（代
    收到合作經營鰻苗部分資金共人民幣壹拾捌萬元正）」等字樣（見一審卷十頁）
    ，該借據既已書明係共同合作經營歐洲鰻苗銷售之投資，並非其向上訴人甲○所
    為之借款，則上訴人甲○所提之上開證據僅能證明上訴人甲○曾於八十六年一月
    二十四、日二月四日先後二次交受人民幣二十九萬五千元予被上訴人丁○○作為
    共同投資前開鰻苗生意，尚不足以證明上訴人甲○與被上訴人丁○○間有金錢借
    貸之關係存在。又上訴人乙○○於臺灣桃園地方法院檢察署八十八年度偵字第四
    五四二號詐欺案件中陳稱：我在八十五年間認識丙○○，事後經她介紹認識被上
    訴人丁○○，他說要做鰻苗買賣之生意，我將此情告知我哥甲○，我於八十五年
    十一月間偕同被上訴人丁○○至大陸福州與我哥甲○洽談合夥事宜，談妥後，於
    八十六年一、二月間我哥在大陸交予被上訴人丁○○二十九萬五千元人民幣。在
    八十五年七、八月時，在臺灣談合夥，十一月我與被上訴人一起到大陸，在八十
    六年一月二十四日及同年二月四日在福州交給被上訴人錢，一月二十四日給他十
    一萬五千元人民幣，二月四日又給十八萬元人民幣。被上訴人丁○○向我說這生
    意可做，並向甲○說這生意二個月即可回本，在大陸福州向甲○說。八十六年三
    月時，我及甲○已表示不作這鰻魚生意了，被上訴人說錢已匯出，若有問題他可
    以退等語在卷；被上訴人丁○○於前開詐欺案件偵查中則稱：我與甲○在八十六
    年一月間在大陸福州有談妥合作之事，我是幫甲○做鰻苗的進出口，第一次談得
    結果是由甲○出資，由我進口，甲○事後交給我十一萬五千元，第二次請甲○聯
    絡我在上海所經營之上海富泰木業有限公司的總經理張秀鳳，甲○有交給張女十
    八萬元，我有找到鰻苗，但價格太高，而未進口，其後甲○要求取消合作，退回
    資金，我有同意，但我有付三十五萬元人民幣定金予日本人田明男，而付出之定
    金無法取回，我事後拿二十萬元給乙○○等情在卷，業經原審調閱上開偵查卷查
    明屬實，且為兩造所不爭。足認被上訴人丁○○辯稱本件係合夥投資歐洲鰻苗生
    意，尚堪採信，上訴人甲○謂係被上訴人丁○○向其借貸上開款項云云，則屬無
    據。次查上訴人雖亦主張其受被上訴人丁○○、丙○○之詐欺而交付前開款項予
    被上訴人丁○○，然為被上訴人所否認，且上訴人乙○○對被上訴人丙○○介紹
    丁○○與其認識後，即未再與之接觸，並曾收到丁○○交付之前開新臺幣二十萬
    元之事實，亦不爭執。又上訴人乙○○告發被上訴人丁○○、丙○○前開詐欺案
    件，亦經臺灣桃園地方法院檢察署檢察官八十八年度偵字第四五四二號偵查案件
    以罪嫌不足，予以處分不起訴確定在案，此有兩造提出之上開不起訴處分書各一
    件在卷可稽（見一審卷六三頁至六四頁、八二頁至八三頁），並經原審調閱該刑
    事案卷查明屬實，此外，上訴人復無法舉證證明被上訴人有何共同詐欺之行為，
    致其陷於錯誤而為前開金錢之交付，亦未舉證證明其已對被上訴人撤銷該被詐欺
    所為之意思表示，是上訴人甲○主張伊受被上訴人詐欺，被上訴人應返還前開款
    項，亦屬無據。從而，上訴人甲○依消費借貸及詐欺之法律關係，請求被上訴人
    丁○○、丙○○應連帶返還新臺幣一百十八萬元及自八十六年一月三十日起清償
    日止，按年息百分之六計算之遲延利息，即屬無據，應予駁回。
    又依上訴人所提之上開證據觀之，上訴人乙○○並非本件前開合夥契約之當事人
    ，復無法舉證證明其為消費借貸或合夥契約之當事人，故上訴人乙○○依消費借
    貸契約之法律關係，請求被上訴人丁○○、丙○○應連帶返還新臺幣一百十八萬
    元及自八十六年一月三十日起清償日止，按年息百分之六計算之遲延利息，亦無
    理由，應予駁回。
    原審為上訴人敗訴之判決，核無違誤。上訴意旨指摘原判決不當，求予廢棄改判
    ，為無理由，應予駁回。
    兩造其餘之攻擊防禦方法暨聲明所用之證據，核與本件判決之結果均不生影響，
    已無再予論述之必要，併此敘明。
據上論結，本件上訴為無理由，依民事訴訟法第四百六十三條、第三百八十五條第一
項前段、第四百四十九條第一項、第七十八條、第八十五條第一項前段判決如主文。
中      華      民      國    九十      年      八      月      一      日
                                民事第四庭
                                    審判長法  官  楊  豐  卿
                                          法  官  張      蘭
                                          法  官  林  金  吾
右正本係照原本作成。
如不服本判決，應於收受送達後二十日內向本院提出上訴書狀，其未表明上訴理由者
，應於提出上訴後二十日內向本院補提理由書狀（均須按他造當事人之人數附繕本）
上訴時應提出委任律師或具有律師資格之人之委任狀；委任有律師資格者，另應附具
律師及格證書及釋明委任人與受任人有民事訴訟法第四百六十六條之一第一項但書或
第二項（詳附註）所定關係之釋明文書影本。
中      華      民      國    九十      年      八      月      三      日
                                          書記官  殷  丹  妮
附註：
民事訴訟法第四百六十六條之一（第一項、第二項）：
對於第二審判決上訴，上訴人應委任律師為訴訟代理人。但上訴人或其法定代理人具
有律師資格者，不在此限。
上訴人之配偶、三親等內之血親、二親等內之姻親，或上訴人為法人、中央或地方機
關時，其所屬專任人員具有律師資格並經法院認為適當者，亦得為第三審訴訟代理人
。


司法院資訊處製作；財團法人民間司法改革基金會備份。
